臺灣高等法院刑事判決
109年度侵上訴字第92號
上  訴  人  臺灣士林地方檢察署檢察官
被      告  吳承育
上列上訴人因被告妨害性自主案件，不服臺灣士林地方法院108
年度侵訴字第14號，中華民國108年12月24日第一審判決（起訴
案號：臺灣士林地方檢察署107年度偵字第15813號），提起上訴
，本院判決如下：
    主  文
上訴駁回。               
    理  由
一、按性侵害犯罪防治法所稱性侵害犯罪，係指觸犯刑法第221
    條至第227條、第228條、第229條、第332條第2項第2款、第
    334條第2項第2款、第348條第2項第1款及其特別法之罪；又
    司法機關所製作必須公示之文書，不得揭露被害人之姓名、
    出生年月日、住居所及其他足資識別被害人身分之資訊，性
    侵害犯罪防治法第2條第1項、第12條第2項分別定有明文。
    為避免告訴人即被害人代號0000-000000號男子（真實姓名
    年籍詳卷，下稱甲 ）之身分遭揭露，依上開規定，對於告
    訴人之人別資料及住居處等資訊，應予隱匿，合先敘明。
二、本案審理範圍：
　　本案檢察官以被告甲○○於民國107年10月12日凌晨，無故侵
    入告訴人住處，乘機猥褻告訴人得逞等行為，涉犯刑法第30
    6條第1項之侵入住宅罪嫌及同法第225條第2項之乘機猥褻罪
    嫌，提起公訴後，經原審法院審理結果，認被告被訴乘機猥
    褻部分無罪，被訴侵入住宅部分，則為公訴不受理之諭知，
    檢察官就原判決諭知無罪部分表示不服，提起上訴，故本院
    僅就原判決諭知無罪部分加以審理，合先敘明。
三、經本院審理結果，認第一審判決對被告被訴乘機猥褻部分為
    無罪之諭知，核無不當，應予維持，並引用第一審判決書記
    載之證據及理由（如附件）。
四、檢察官上訴意旨以：
　㈠告訴人於警詢、偵查及原審審理時，自始至終就本案發生之
    時間、地點、有遭被告撫摸下體、有聽見腳步聲、及被告於
    撫摸告訴人下體後拿取告訴人所有筆記型電腦，嗣遭告訴人
    壓制乙節，前後所述均一致，且就所述事件發生之邏輯合理
    並無矛盾，亦無明顯瑕疵可指，又於原審審理中經交互詰問
    之結果，未見有何態度反覆不一之情事，且其於偵查及原審
    審理中之證述，復經依法具結以擔保其可信性，原審亦未說
    明何以就此部分有何不可採之處，且未慮及供述證據之特殊
    性，僅以告訴人有部分細節指訴不一，遽認均不可採，無疑
    苛求告訴人每次就犯案相關細節鉅細靡遺精確陳述，揆諸前
    揭說明，判決理由已有所不備。
  ㈡經查，本案除告訴人之證述外，被告確實係無正當理由侵入
    告訴人住處，此為被告所是認，被告就此先於警詢時供稱：
    飲酒後跟隨野貓進入告訴人住處等詞；嗣於偵查、原審審理
    時則改供稱：因懷疑告訴人電腦中有其女性友人親密影片云
    云，其所述動機前後不一，且迄今未能提出其所稱女性友人
    之姓名以供調查，顯難以採信。而告訴人與被告素不相識，
    顯無故意誣陷被告之動機，自被告無法清楚交代其無故侵入
    告訴人住宅之動機、未進入告訴人之父母或姊姊之房間及告
    訴人之背景等種種因素考量，實可見被告侵入告訴人住宅之
    動機實係針對告訴人人身甚為明確，足資作為告訴人證述之
    補強證據，原審未予說明此部分不足作為補強證據之理由，
    逕謂本案無足資補強之佐證，亦顯有判決不載理由之違誤。
  ㈢審酌告訴人臥房為木製床架，其高度不高，此有現場照片2紙
    在卷可參，被告挺直身體前行，在告訴人有懸掛蚊帳及覆蓋
    棉被之情形下，實難想像被告有不慎碰觸之可能，原審以被
    告於未開燈之告訴人房內，摸黑沿床邊行進至書桌途中，不
    慎碰觸告訴人，非無可能，難認被告有猥褻之主觀犯意云云
    ，所認定之事實與被告供述情節未合，亦與卷內事證明顯不
    符，其認定事實顯有違誤。
  ㈣再查，被告因擔心告訴人甦醒，撫摸告訴人下體時間甚短，
    尚不足以留下生物跡證。又被告於撫摸告訴人下體後，尚且
    拿取告訴人所有筆記型電腦，嗣後並遭告訴人壓制，時間長
    達15分鐘，亦可能因時間經過導致原有生物跡證遭破壞，原
    審認若被告意在撫摸告訴人之性器，不論係在內褲內外撫摸
    ，因其手接觸告訴人內褲加以摩擦，均有相當機率留下其皮
    屑，然告訴人內褲卻未鑑出被告之DNA-STR型別，依此難認
    被告趁告訴人熟睡時，曾以手撫摸告訴人性器云云，亦與經
    驗法則有所違背。原判決認事用法既有上述之違誤，爰請將
    原判決撤銷，更為適當合法之判決云云。
五、本院查： 
  ㈠原判決已就公訴人所提出被告之供述及告訴人之證述等證據
    ，詳予調查後，並說明：⒈告訴人就其於被告進入房內時是
    否入睡、何時驚醒、驚醒時睡姿為何、被告有無伸入內褲撫
    摸等各節，前後指訴不一，復乏佐證，尚難遽信；⒉案發之
    際，告訴人身著內褲而眠，倘被告意在撫摸告訴人之性器，
    不論係在內褲內外撫摸，因其手接觸告訴人內褲加以摩擦，
    均有相當機率留下其皮屑，然告訴人內褲經送鑑定結果，並
    未檢出被告DNA-STR型別，有臺北市政府警察局鑑定書可憑
    ，難認被告趁告訴人熟睡時，曾以手撫摸告訴人性器之行為
    ；⒊告訴人當日係睡於靠書桌走道之床側，被告於告訴人翻
    身後即縮手，告訴人並持續聽到被告之腳步聲等各情，非無
    可能被告於未開燈之告訴人房內，摸黑沿床邊行進至書桌途
    中，不慎碰觸告訴人，尚難遽認被告有猥褻告訴人之主觀犯
    意；從而，告訴人證述前後不一，具有瑕疵，且無其他補強
    證據足以擔保其指訴屬實，自難僅憑告訴人單一且具有瑕疵
    之指訴，遽為被告不利之認定。由公訴人所提上開證據，均
    未達通常一般人均不致有所懷疑，而得以確信其為真實之程
    度，無從形成被告有罪之確信，對被告為無罪之諭知等語。
    故原判決已詳予論述對被告被訴乘機猥褻部分為無罪諭知之
    理由，核無不當。檢察官仍執前詞指摘原判決，就原審依職
    權為證據取捨及心證形成之事項，反覆爭執，未提出其他積
    極事證證明被告有乘機猥褻之犯行，砌詞漫指原判決不當，
    實屬無據。
  ㈡按被告未經審判證明有罪確定前，推定其為無罪，刑事訴訟
    法第154條第1項定有明文，此即所謂之「無罪推定原則」。
    其主要內涵，無非要求負責國家刑罰權追訴之檢察官，擔負
    證明被告犯罪之責任，倘其所提出之證據，不足為被告有罪
    之積極證明，或其指出證明之方法，無法說服法院形成被告
    有罪之心證，縱使被告之辯解疑點重重，法院仍應予被告無
    罪之諭知（最高法院102年度台上字第3128號判決參照）。
    查本案公訴人之舉證，仍有合理之懷疑存在，尚未達於通常
    一般之人均不致有所懷疑，而得確信其為真實之程度，本院
    無從形成被告有罪之確信，已如前述，而被告既無自證無罪
    之義務，則其否認犯罪所為之各項辯解，縱無可採，仍不得
    因此資以為反證其犯罪之論據，更遑論執此作為告訴人指訴
    之補強證據。從而，檢察官此部分上訴理由，亦無可採。
  ㈢綜觀卷附現存資料，被告於原審審理時辯稱其無乘機猥褻之
    情事，尚非不可採信。原審對於被告有否乘機猥褻犯行，業
    於判決理由中詳予敘述其認定之依據，並於調查全盤證據後
    ，認為本件檢察官所舉之證據，尚不能證明被告犯罪，本於
    無罪推定原則，為被告被訴乘機猥褻部分無罪之諭知，並無
    瑕疵可指。茲檢察官猶執前詞上訴，指摘原判決不當，為無
    理由，應予駁回。
六、被告經合法傳喚，無正當理由未於本院109年6月3日審理期
    日到庭，有個人基本資料查詢結果、本院出入監簡列表及送
    達證書等件在卷足憑（見本院卷第87、107、113頁），至其
    雖於本案辯論終結後之109年6月10日具狀表示：其於審理當
    日因嚴重摔傷，無法動彈，故無法出庭，希能擇日再開庭云
    云（見本院卷第117頁），然依其所提出之診斷證明書（見
    本院卷第115頁），係於109年6月10日就診，難認其所述109
    年6月3日身體不適之情為真，核非屬正當理由，爰依刑事訴
    訟法第371條之規定，不待其陳述逕行判決。
據上論斷，應依刑事訴訟法第373條、第368條、第371條，判決
如主文。
本案經檢察官鄭潔如提起公訴，檢察官張君如提起上訴，檢察官
曾文鐘到庭執行職務。
中　　華　　民　　國　　109 　年　　6 　　月　　24　　日
                  刑事第十五庭  審判長法　官  劉興浪
  　　　　　　　　　　　　　　　　　　法　官  陳信旗
  　　　　　　　　　　　　　　　　　　法　官  林怡秀
以上正本證明與原本無異。
被告不得上訴。
檢察官如不服本判決，應於收受送達後20日向本院提出上訴書狀
，惟須受刑事妥速審判法第9條限制。其未敘述上訴之理由者，
並得於提起上訴後20日內向本院補提理由書(均須按他造當事人
之人數附繕本)「切勿逕送上級法院」。
刑事妥速審判法第9條：
除前條情形外，第二審法院維持第一審所為無罪判決，提起上訴
之理由，以下列事項為限：
一、判決所適用之法令牴觸憲法。
二、判決違背司法院解釋。
三、判決違背判例。
刑事訴訟法第 377 條至第 379 條、第 393 條第 1 款之規定，
於前項案件之審理，不適用之。
                                      書記官  陳采薇
中　　華　　民　　國　　109 　年　　6 　　月　　29　　日
附件：
臺灣士林地方法院刑事判決             108年度侵訴字第14號
公　訴　人　臺灣士林地方檢察署檢察官
被　　　告　甲○○　
選任辯護人  馬偉涵律師
上列被告因妨害性自主等案件，經檢察官提起公訴（107 年度偵
字第15813 號），本院判決如下：
    主    文
甲○○被訴乘機猥褻部分，無罪；被訴侵入住宅部分，公訴不受
理。
    理    由
壹、無罪部分：
一、公訴意旨略以：被告甲○○於民國107 年10月12日凌晨1 時56
    分許，進入告訴人代號：0000-000000 男子（真實姓名年籍
    均詳卷，下稱甲○ ) 房內，基於乘機猥褻之犯意，趁甲○ 熟
    睡不知反抗之際，以手撫摸甲○ 之下體，而乘機猥褻得逞，
    因認被告涉犯刑法第225 條第2 項之乘機猥褻罪嫌等語。
二、按犯罪事實應依證據認定之，無證據不得認定犯罪事實，又
    不能證明被告犯罪者，應諭知無罪判決，刑事訴訟法第154
    條第2 項、第301 條第1 項分別定有明文。而刑事訴訟上證
    明之資料，無論為直接證據或間接證據，均須達於通常一般
    之人均不致有所懷疑，而得確信其真實之程度，始得據為有
    罪之認定，若其關於被告是否犯罪之證明未能達此程度，而
    有合理之懷疑存在，致使無從形成有罪之確信，根據「罪證
    有疑，利於被告」之證據法則，即不得據為不利被告之認定
    （最高法院76年台上字第4986號判例參照）。次按告訴人之
    指訴，係以使被告受刑事訴追為目的，是以告訴人之指訴為
    證據方法，除其指訴須無瑕疵，且應有查與事實相符之佐證
    ，始得資為判決之基礎（最高法院52年台上字第1300號、61
    年台上字第3099號判例參照）。
三、訊據被告堅決否認有乘機猥褻犯行，辯稱：我不清楚有無碰
    到甲○ 云云（見本院侵訴字卷第31頁）。經查：
  ㈠甲○ 於警詢中指稱：被告侵入我住家，打開瀏覽我的筆記型
    電腦內全裸影片資料夾，撫摸我的下體，當時我在住家房間
    內睡覺，在房間內聽到腳步聲，我以為是家人就沒特別注意
    ，這個人有摸我的下體，然後將我的筆記型電腦上外接設備
    移除，當時我才知道這個人不是我家人，因為我家人不會去
    動我的筆電，我怕有意外，所以裝睡，之後被告離開，被告
    離開後我察看書桌桌面，發現我的筆記型電腦不見，我出房
    間，因為我沒有聽到大門打開的聲音，所以先確認被告是否
    躲在家中其他房間，我在家中看到後院的被告，當時他正使
    用我的電腦，我衝過去把被告壓住，當天我是趴睡姿勢，雙
    腳打開，感覺有人摸我下體，當時我以為是媽媽要幫我擦藥
    不小心碰到的，所以我不以為意，就沒有反抗等語（見偵卷
    第35頁至第37頁），然其於偵查中結證稱：我在12點多就睡
    了，但凌晨2 點時，我是側睡，我感覺有人從我後面摸我的
    下體，我以為是我媽媽，因為我國中時，媽媽會幫我擦胯下
    濕疹藥，但我覺得奇怪的是我現在已經長大了、也好了，怎
    會還來幫我擦藥，我先故做鎮定，從側睡變趴睡，假裝睡覺
    ，我偷偷觀察被告，被告就縮回去，隔一陣子被告繞過我床
    前，跑到電腦桌前拔我的電腦線，我覺得奇怪，因為我媽從
    未碰過我的電腦，後來被告拿了電腦衝出去，我先聽被告往
    哪裡走，隔了2 、3 分鐘，我衝出去看我父母有無醒來，我
    先在家裡找一遍，因我沒聽到開門的聲音，我從後門到後院
    ，看到被告蹲在我家後院屋簷，把電腦放在椅子上操作電腦
    ，我直接衝過去將被告壓制在地上，被告當時是隔著內褲摸
    我的下體，我一醒來，被告就縮手，但我不清楚在我醒來之
    前被告到底摸了多久等語（見偵卷第77頁、第79頁），甲○ 
    於本院審理中結證稱：有人摸到我的下體，我才會有醒來的
    感覺，當時我穿上衣及內褲，原本是仰躺，聽到有人進來腳
    步聲及覺得被摸時改成趴睡，以前是運動員，跨下會起一些
    紅疹或腳有些磨皮、創傷，母親會幫我擦藥，我一開始以為
    摸我的人是母親，但我覺得奇怪才改成趴睡，當時我是熟睡
    ，我不清楚被告隔著內褲或直接摸我，先有被摸的感覺，才
    聽到腳步聲，大概被摸了至少1 、2 秒，當天書桌電腦有插
    電源線，我有聽到拔電源線的聲音，發現沒有聲音後，我先
    冷靜下來，再起床跟父母說，把家中所有燈打開，各個角落
    都去找，最後在後門看到有人在使用我的電腦，我衝出去壓
    住…我花了30秒至1 分鐘讓自己冷靜下來才衝出去…我被摸醒
    時我是仰躺，被告當時摸我的下體，但不是很清楚是哪裡，
    就是在生殖器附近，我一有知覺時就有動，被告有縮手，只
    感覺跨下及生殖器附近有被摸，感覺被摸的時間就1 、2秒
    ，這1 、2 秒我先翻身或動一下，被告就沒繼續摸我等語（
    見本院侵訴字卷第225 頁至第228 頁、第230 頁、第232頁
    、第234 頁、第240 頁至第242 頁），甲○ 就其於被告進入
    房內時是否入睡、何時驚醒、驚醒時睡姿為何、被告有無伸
    入內褲撫摸等各節，前後指訴不一，復乏佐證，尚難遽信。
  ㈡甲○ 內褲經送鑑定結果，並未檢出被告DNA-STR 型別一情，
    有臺北市政府警察局士林分局108 年7 月8 日北市警士分刑
    字第1083021592號函附臺北市政府警察局鑑定書1 份在卷可
    憑（見本院侵訴字卷第16頁至第22頁），案發之際，甲○ 身
    著內褲而眠，倘被告意在撫摸甲○ 之性器，不論係在內褲內
    外撫摸，因其手接觸甲○ 內褲加以摩擦，均有相當機率留下
    其皮屑，然甲○ 內褲卻未鑑出被告之DNA-STR 型別，依此難
    認被告趁甲○ 熟睡時，曾以手撫摸甲○ 性器。被告固於本院
    時供稱：摸黑狀況有碰到甲○ 等語（見本院108 年度審侵訴
    字第6 號卷第40頁），但其辯稱：不知係何部位等語（見同
    上卷頁），而甲○ 內褲未鑑出被告之DNA-STR 型別一情，已
    見前述，又被告始終否認撫摸甲○ 之性器，自難以其上開供
    述補強或佐證甲○ 指訴屬實，附此敘明。
  ㈢另佐以甲○ 於警詢中指稱：我怕有意外，所以裝睡…當天我是
    趴睡姿勢，雙腳打開，感覺有人摸我下體，當時我以為是媽
    媽要幫我擦藥不小心碰到的，所以我不以為意，就沒有反抗
    等語（見偵卷第35頁至第37頁），甲○ 察覺其下體遭人撫摸
    ，但依其撫摸之情狀類同其母為其擦藥時無意碰觸，是被告
    辯稱係不小心碰觸等語，已非無據。再參以甲○ 之枕頭放置
    鄰近書桌走道之床側，有甲○ 房間照片在卷可參（見偵卷第
    44頁），而甲○ 於本院審理中結證稱：房內不會開燈，房內
    光線偏昏暗，我的頭是往窗戶的方向，那邊有個枕頭，當時
    我的頭睡在枕頭上先有被摸的感覺，才聽到腳步聲，大概被
    摸了1 、2 秒，…我一有知覺時就有動，被告有縮手，只感
    覺跨下及生殖器附近有被摸，感覺被摸的時間就1 、2 秒，
    這1 、2 秒我先翻身或動一下，被告就沒繼續摸我，我被驚
    醒至被告離開房間，我一直都有聽到腳步聲等語（見本院侵
    訴字卷第224 頁、第228 頁、第229 頁、第238 頁、第241 
    頁至第242 頁、第248 頁），綜合甲○ 當日係睡於靠書桌走
    道之床側，被告於甲○ 翻身後即縮手，甲○ 並持續聽到被告
    之腳步聲等各情，非無可能被告於未開燈之甲○ 房內，摸黑
    沿床邊行進至書桌途中，不慎碰觸甲○ ，尚難遽認被告有猥
    褻甲○ 之主觀犯意。
四、綜上所述，甲○ 之證述前後不一，顯具瑕疵，且依卷內其他
    證據，皆不足以補強或擔保甲○ 證述之真實性。另被告雖於
    警詢時供稱：飲酒後跟隨野貓進入甲○ 住處等語（見偵卷第
    12頁），嗣於偵查、本院均供稱：因懷疑甲○ 電腦中有其女
    性友人私密影片等語（見偵卷第61頁、本院侵訴字卷第32頁
    ），其上開所辯進入甲○ 住處動機各節，縱不能提出反證以
    證明為真實，惟因被告並無自證無罪之義務，而甲○ 與被告
    係處於絕對相反之立場，其供、證述無非在使被告受刑事訴
    追，其前後指訴不一，迭見瑕疵，已見前述，在無其他補強
    證據足以擔保甲○ 指訴屬實情形下，揆諸首揭判決意旨，即
    屬不能證明被告犯罪，檢察官所舉證據不能使本院形成對被
    告有罪判決之確信，本於無罪推定原則，應為被告此部分無
    罪之諭知。
貳、公訴不受理部分：
一、公訴意旨略以：被告基於侵入他人住宅之犯意，於107 年10
    月12日凌晨1 時56分許，見甲○ 住處後門未上鎖，無故侵入
    甲○ 住家內，因認被告此部分涉犯刑法第306 條之侵入住宅
    罪嫌等語。
二、按告訴乃論之罪，告訴人於第一審辯論終結前，得撤回其告
    訴；告訴乃論之罪，其告訴經撤回者，應諭知不受理之判決
    ，刑事訴訟法第238 條第1 項、第303 條第3 款定有明文。
三、經查，本件甲○ 告訴被告侵入住宅部分，起訴書認被告所為
    係犯刑法第306 條之罪，依同法第308 條第1 項之規定，須
    告訴乃論。茲甲○ 與被告成立和解，而於108 年12月3 日就
    告訴被告侵入住宅部分具狀撤回告訴乙情，有刑事撤回告訴
    狀存卷可考（見本院侵訴字卷第280 頁）。本案甲○ 既於本
    院言詞辯論終結前撤回對被告侵入住宅部分之告訴，揆諸前
    開規定，應就侵入住宅部分諭知公訴不受理之判決。
據上論斷，應依刑事訴訟法第301 條第1 項、第303 條第3 款，
，判決如主文。
本案經檢察官鄭潔如提起公訴，檢察官張君如到庭執行職務。
中　　華　　民　　國　 108　　年　　12　　月　　24　　日
                  刑事第五庭審判長法  官  陳明偉
                                  法  官  江哲瑋
                                  法  官  黃怡瑜
以上正本證明與原本無異。
如不服本判決應於收受送達後10日內向本院提出上訴書狀，並應
敘述具體理由。其未敘述上訴理由者，應於上訴期間屆滿後20日
內向本院補提理由書( 均須按他造當事人之人數附繕本) 「切勿
逕送上級法院」。
                                  書記官  陳韋佑
中　　華　　民　　國　 108　　年　　12　　月　　24　　日